臺灣花蓮地方法院民事判決　　　　　　　　94年度訴字第96號
原　　　告　乙○○
訴訟代理人　廖學忠律師
被　　　告　甲○○
訴訟代理人　黃健弘律師
複代理人　　曾泰源律師
上列當事人間請求土地使用事件，本院於民國九十四年十一月二
十二日言詞辯論終結，判決如下：
    主  文
原告之訴駁回。
訴訟費用由原告負擔。
    事  實  及  理  由
一、原告起訴主張：緣坐落花蓮縣吉安鄉○○段484、485、
    485-2、486、486-1地號等五筆土地業經都市計畫編為住宅
    區○○地段484-1、485-1、486-2、486-3地號土地 (下稱系
    爭土地)則編為道路預定地，均屬訴外人丙○○、劉添榮及
    劉秋蘭所有。原告取得同地段484、485、485-2、486、
    486-1 地號等土地之所有權後，丙○○等三人於民國 (下同
    )七十七年十月三日出具土地同意書表示，系爭土地無條件
    提供原告永久通行使用，如需建築使用時，並無條件立即提
    供申請建造執照所須一切證件及資料。被告明知上情，亦知
    系爭土地業經舖設為道路，仍於九十年間因節稅之考量而向
    丙○○等人購買系爭土地。故丙○○等人向原告承諾供系爭
    土地使用之承諾亦對被告發生效力。現原告將就上開原告所
    有之土地興建房屋，而須依建築法第48條之規定指定建築線
    ，自有使用系爭土地之需要，而須由被告出具同意書，作為
    申請建造之用，詎被告始終拒不同意，爰依使用借貸及讓與
    之法律關係而提起本件訴訟等語。因而聲明：被告應將坐落
    花蓮縣吉安鄉○○段484-1、485-1、486-2、486-3地號土地
    ，供原告在其所有之同地段484、485、485-2、486、486-1
    地號土地申請建造執照之目的指定建築線之用。
二、被告則以：系爭土地原係由丙○○等人出售予訴外人李冠霆
    ，復由李冠霆出售予訴外人黃玉芳，最後始由黃玉芳出售予
    被告，於辦理所有權登記時，形式上係由丙○○等人移轉所
    有權予被告，但被告與丙○○等人間並無訂立任何契約，被
    告並不知原告所稱丙○○等人同意將系爭土地供其使用等情
    ，且系爭土地於被告購買時並未成為既成道路，原告所述，
    並非實在等語置辯。並聲明：駁回原告之訴。
三、得心證之理由：按民法第301條固明文規定：第三人與債務
    人訂立契約承擔其債務者，非經債權人承認，對於債權人不
    生效力。惟其前提仍須第三人確與債務人訂立債務承擔契約
    。本件原告主張丙○○等人前已與原告就系爭土地訂立使用
    借貸之契約，並主張本件被告應承擔丙○○等人於該使用借
    貸契約中之債務，自應就丙○○等人與被告間已訂立債務承
    擔契約之事實負舉證責任。原告雖主張被告就丙○○等人與
    原告間就系爭土地訂有使用借貸契約等情已知情，然該「知
    情」尚不能逕認為與訂定債務承擔契約之「合意」相當。原
    告雖偕證人丙○○到庭作證，然其並未證稱其與本件被告間
    訂有債務承擔契約，是本件自難認原告已善盡舉證之責，本
    院即無從為有利於原告之認定。原告主張其與丙○○等人間
    所成立之使用借貸契約，縱認為確實存在，於性質上僅為債
    權契約，並無對世效力，自無從拘束本件被告。原告既不能
    證明前開債務承擔契約存在，本件被告自亦不受任何拘束。
    從而，本件原告請求如其訴之聲明，為無理由，應予駁回。
四、本件事證已臻明確，兩造其餘攻擊防禦方法就本判決之結果
    均不生影響，爰不一一贅述，附此敘明。
五、訴訟費用負擔之依據：民事訴訟法第78條。
中　　華　　民　　國　　94　　年　　11　　月　　29　　日
                  民事庭法官　 郝燮戈
以上正本係照原本作成。
如對本判決上訴，須於判決送達後20日內向本院提出上訴狀。
中　　華　　民　　國　　94　　年　　11　　月　　29　　日
                   法院書記官　曾允志
